【裁判字號】    95,簡上,60
【裁判日期】    950822
【裁判案由】    遷讓房屋等
【裁判全文】
臺灣桃園地方法院民事判決              95年度簡上字第60號
上  訴  人  乙○○
被  上訴人  甲○
上列當事人間請求遷讓房屋等事件，上訴人對於民國94年12月30
日本院中壢簡易庭94年度壢簡字第1052號第一審判決，提起上訴
，本院於民國95年8月15日言詞辯論終結，判決如下：
    主  文
上訴駁回。
第二審訴訟費用由上訴人負擔。
    事實及理由
一、被上訴人起訴主張：(一)門牌號碼桃園縣龍潭鄉○○路14號房
    屋（下稱系爭房屋）為被上訴人所有，上訴人及訴外人徐金
    有無法律上之權源，竟無權占用系爭房屋，被上訴人曾分別
    以存證信函函請上訴人及訴外人徐金有返還，惟渠等均置之
    不理，是渠等無權占用系爭房屋，應依系爭房屋每月租金新
    台幣（下同）60,000元計算，即各按日給付被上訴人1,000
    元之不當得利，爰依所有權及不當得利之法律關係，請求判
    決上訴人及訴外人徐金有應將系爭房屋騰空交還予被上訴人
    ；上訴人乙○○應自94年9 月7 日起，訴外人徐金有應自94
    年9 月14日起，均至遷讓系爭房屋之日止，各按日給付被上
    訴人1,000 元。（原審判決上訴人及訴外人徐金有應將系爭
    房屋遷讓交還予被上訴人，上訴人乙○○並應自94年9 月7
    日起、訴外人徐金有並應自94年9 月14日起，均至遷讓交還
    上開房屋之日止，按日各給付被上訴人1,000 元。上訴人不
    服提起上訴，訴外人徐金有並未提起上訴，訴外人徐金有部
    分業已確定。另被上訴人於上訴人上訴後撤回對上訴人遷讓
    交還系爭房屋之請求）。(二)系爭房屋市價約1,000 萬元，上
    訴人主張每月租金約僅25,000元並無任何依據，惟被上訴人
    所為之主張有租賃契約為據，且上訴人係占用系爭房屋1樓
    部分3/4 及2 、3 樓全部等語，並為答辯聲明：駁回上訴。
二、上訴人則以：上訴人於94年9 月前即已將系爭房屋騰空，故
    未於原審言詞辯論期日到場或提出答辯狀。又被上訴人僅以
    30萬元之價款購得系爭房屋，且系爭房屋之現值亦不過36萬
    9 千多元，相同格局之鄰近房屋出租之行情每月亦僅約25,0
    00元，原審逕認被上訴人主張之每月60,000元之相當於租金
    之不當得利，並無依據。並聲明：原判決不利於上訴人部分
    廢棄。廢棄部分，被上訴人在第一審之訴駁回。
三、兩造不爭執部分：
    (一)依系爭房屋稅籍證明系爭房屋之現值為369,300元。
    (二)上訴人已於94年12月22日遷讓交還系爭房屋，並於94 年
      12月26日簽立切結書，切結已將私人物品全部搬離。
    (三)被上訴人於94年8 月29日以平鎮郵局第1753號存證信函通
      知上訴人於函到7 日內遷讓交還系爭房屋。上訴人於94年
      8 月30日收悉。
四、本院之判斷：
    (一)按無法律上之原因而受利益，致他人受損害者，應返還其
      利益。又無權占用他人之土地，可能獲得相當租金之利益
      為社會通常之觀念，亦有最高法院61年台上字第1695號判
      例意旨可資參照。查上訴人未經被上訴人之同意無權占用
      系爭房屋，自獲有相當於租金之不當得利，則被上訴人依
      不當得利法律關係請求上訴人返還相當於租金之利益，即
      有理由。至於相當於租金利益之計算，應參酌土地法第97
      條第1 項之規定，即城市地方房屋之租金，以不超過土地
      及其建築物申報總價額年息10% 為限。惟城市地方供營業
      用之房屋，承租人得以營商而享受商業上之特殊利益，非
      一般供住宅用之房屋可比，所約定之租金，自不受土地法
      第97條規定之限制。（司法院94年民議字第1 號法律問題
      提案可資參照）。又城市房屋租金之數額，除以土地及其
      建築物申報總價額為基礎外，尚須斟酌建物之位置，工商
      業繁榮之程度，承租人利用建物之經濟價值及所受利益等
      項，並與鄰地租金相比較，以為決定。並有最高法院68年
      度台上字第3071號判例可資參照。
    (二)查系爭房屋依房屋稅籍證明書所載之現值雖僅有369,300
      元，有房屋稅籍證明書附於原審卷內可稽（詳原審卷第10
      頁），惟系爭房屋係屬兩戶打通之3 層透天厝，1 樓面積
      共85.9平方公尺，所面臨之聖亭路，係屬兩線雙向車道，
      車流量很大，西向經中豐路口可達埔心，中豐路口左轉台
      三線則可達關西、竹東，右轉則可達平鎮、中壢；東向則
      可達石門水庫，交通相當便利。另四周除有台塑加油站、
      全聯社、OK便利商店外，並有小吃店、汽車美容坊，同排
      毗鄰者亦皆為店家，如釣具行、機車行、國術館、電腦資
      訊公司，故系爭房屋當可供作營業使用無疑等情，經本院
      於95年5 月4 日履勘現場，並製有勘驗筆錄在卷可參，復
      有被上訴人提出之現場照片可佐，是系爭房屋所約定之租
      金，自不受土地法第97條規定之限制。再參酌訴外人曜臣
      有限公司確曾於94年9 月4 月以每月60,000元向被上訴人
      承租系爭房屋，並已支付120,000 元押租保證金支票乙節
      ，亦有被上訴人提出之房屋租賃契約及支票影本附於原審
      卷內可稽（詳原審卷第17頁至第21頁），本院審酌上情後
      ，認上訴人就無權占用系爭房屋部分所受相當於租金之利
      益，致被上訴人受有損害之金額，應以每月60,000元之一
      半計算，即應按日以1,000元 計算之。
    (三)又上訴人不否認於94年8 月30日收到被上訴人於94年8 月
      29日以平鎮郵局第1753號存證信函通知其於函到7 日內遷
      讓交還系爭房屋，而上訴人係於94年12月22日遷讓交還之
      事實，則被上訴人依不當得利之法律關係請求上訴人自94
      年9 月7 日起至返還系爭房屋之日即94年12月22日止，按
      日給付被上訴人1,000 元，即有理由，應予准許。又本件
      訴訟標的價額在500,000 元以下，係屬民事訴訟法第427
      條第1 項訴訟適用簡易程序所為上訴人敗訴之判決，依同
      法第389 條第1 項第3 款之規定，就被上訴人勝訴部分，
      應依職權宣告假執行。從而，原審就上開准許部分，為被
      上訴人勝訴之判決，並依職權宣告假執行，洵無不合。上
      訴意旨指摘原判決不當，求予廢棄改判，為無理由，應予
      駁回。
五、本件判決基礎之事證已臻明確，兩造其餘攻擊防禦方法或所
    提出之各項證據資料，經審酌後，因認判決之基礎無涉，且
    不影響判決之最後結果，爰不予以一一論述，附此敘明。
六、結論：本件上訴為無理由，依民事訴訟法第436 條之1 第3
    項、第449 條第1 項及第78條，判決如主文。
中    華    民    國    95    年    8     月    22    日
                  民事第一庭審判長法  官  郭琇玲
                                  法  官  賴惠慈
                                  法  官  林淑鳳
上列正本證明與原本無異。
本判決不得上訴。
中    華    民    國    95    年    8     月    22    日
                                   書記官  冒佩妤


司法院資訊處製作；財團法人民間司法改革基金會備份。
